---
title: "KOREAN LIFESTYLE ANALYSIS"
author: "JEONG JAE-HOON"
date: "10/25/2021"
output: html_document
---

```{r setup, include=FALSE}
library(foreign)
library(dplyr)
library(ggplot2)
library(readxl)
library(reshape2)
par(mfrow=c(1,1))

raw_welfare <- read.spss("../data/koweps_hpc10_2015_beta1.sav", to.data.frame = T)
welfare <- rename(raw_welfare, sex=h10_g3, birth=h10_g4, marriage=h10_g10,
                  religion=h10_g11, income=p1002_8aq1, code_job=h10_eco9,
                  code_region=h10_reg7)
head(welfare)
welfare <- welfare[, c("sex", "birth", "marriage", "religion", "income",
                       "code_job", "code_region")]
head(welfare)
```

## KOREAN LIFESTYLE ANALYSIS

Data : 한국복지패널 (2016)
=====
Contents :
  1. 성별에 따른 월급 차이
  2. 나이와 월급의 관계
  3. 연령대에 따른 월급 차이
  4. 연령대 및 성별 월급 차이
  5. 직업별 월급 차이
  6. 성별 직업 빈도
  7. 종교 유무에 따른 이혼율
  8. 지역별 연령대 비율
=====
Summary :
현재 대한민국은 성별에 따라 월급 차이가 발생하는데, 이는 성별 직업 빈도, 직업의 월급 차이로 판단됨.
이 외, 종교 유무에 따라 이혼율에 유의미한 차이가 존재하고, 지역별 연령대도 차이가 존재함.
이와 관련해 변수들을 연속변수로 바꾸고 상관관계, 회귀분석 등 추가적인 관계 분석 필요해보인다. 
  1. 성별에 따라 직업이 다르고, 직업의 다름으로 인해 월급 차이가 발생하는 것으로 판단됨.
  2. 나이에 따른 임금 차이는 통계적으로 없는 것으로 판단되나 연령대에 따른 임금 차이는 있는 것으로 판단됨.
  3. 직업별 월급 차이, 성별 직업 빈도 모두 통계적으로 유의미한 차이가 있는 것으로 판단됨.
  4. 종교가 있는 사람이 이혼을 통계적으로 더 적게한다 판단 가능하나, 종교유무의 차이는 미비함
  5. 지역별 연령대 차이는 통계적으로 유의미한 차이를 보임. 

```{r cars}
head(welfare)
```
### 데이터 내 결측치 확인
```{r cars}
table(is.na(welfare))
table(is.na(welfare$sex))
table(is.na(welfare$birth))
table(is.na(welfare$marriage))
table(is.na(welfare$religion))
table(is.na(welfare$income))
table(is.na(welfare$code_job))
table(is.na(welfare$code_region))
```

## 1. 성별에 따른 월급 차이
결론 : 성별에 따라 월급 차이가 통계적으로 유의함.
원인 : 성별(명목) / 결과 : 월급(연속)
분석방법 : t-test
월급은 결측치가 있으니 전처리에서 결측치 제거 후 시행

### a. 데이터 가공 및 파악
```{r pressure, echo=FALSE}
# 테이블 형태 파악
str(welfare)
# data class : Numeric

#칼럼 값들 파악 및 결측치, 이상치 확인 및 제거
table(welfare$sex)
# 1은 남자, 2는 여자. 7578(남)+9086(여) = 16664
table(is.na(welfare$income))
# 조사 안된 12030개의 데이터는 지워준다.
sex_income <- welfare %>% select(sex, income) %>%
  filter(!is.na(income))
head(sex_income)
table(is.na(sex_income$income))
# FALSE

boxplot(sex_income)
boxplot(sex_income$income[sex_income$sex == 1])
boxplot(sex_income$income[sex_income$sex == 2])

avg <- sex_income %>% group_by(sex) %>%
  summarise(mean = mean(income))
avg

ggplot(data=avg, aes(x=sex, y=mean, fill = mean)) + geom_col() + theme_minimal()
```

### b. t-test
t-test로 성별에 따른 수입의 차이를 분석한 결과, 통계적으로 유의미한 차이가 있음을 알 수 있었음
- 데이터 수가 4634로 충분하나, Shapiro Test 결과 정규분포가 아니란 결론이 나와 Wilcox test로 진행
- 귀무가설을 기각하는 p-value값이 나왔으므로, 성별에 따른 임금에 유의미한 차이가 존재한단 결론 내릴 수 있음
- 
```{r pressure, echo=FALSE}
result_column <- sex_income$income
sex_income$sex <- ifelse(sex_income$sex == 1, "Male", "Female")
table(sex_income$sex)
reason_column <- sex_income$sex
data_name <- sex_income
value1 <- "Male"
value2 <- "Female"
class(sex_income$sex)

shapiro.test(sex_income$income[sex_income$sex == "Male"])
shapiro.test(sex_income$income[sex_income$sex == "Female"])
#정규분포 X

# 등분산 확인
var.test(result_column ~ reason_column, data = data_name)
# 등분산 X

# two sample t-test
wilcox.test(result_column ~ reason_column, data = data_name)
# 성별에 따른 급여 차이가 존재한다.
```





## 2. 나이와 월급의 관계
결론 : 나이와 월급의 상관관계 없음. 
원인 : 나이(연속) / 결과 : 월급(연속)
분석방법 : 상관관계 - 선형회귀분석
월급은 결측치가 있으니 전처리에서 결측치 제거 후 시행

### a. 데이터 가공 및 파악
```{r pressure, echo=FALSE}
# 조사 안된 12030개의 데이터는 지워준다.
birth_income <- welfare %>% select(birth, income) %>%
  filter(!is.na(income)) %>%
  mutate(age = 2015 - birth + 1)
head(birth_income)
table(is.na(birth_income$income))
# FALSE
table(birth_income$income == 9999)
# FALSE
```

### b. 상관관계분석
상관관계분석 결과 상관계수 0.14로 선형관계가 없음으로 결론
상관관계가 없으므로 선형회귀분석 실시하지 않음
```{r pressure, echo=FALSE}
cor.test(birth_income$birth, birth_income$income)
# cor = 0.1380003
cor.test(birth_income$age, birth_income$income)
# cor = -0.1380003

plot(birth_income$birth, birth_income$income)
```





## 3. 연령대에 따른 월급 차이
결론 : 연령대에 따라 임금 차이 통계적으로 유의함.
원인 : 3개의 연령대(명목) / 결과 : 월급(연속)
분석방법 : One-way ANOVA
월급은 결측치가 있으니 전처리에서 결측치 제거 후 시행
연령대를 지정 위해 Benning

### a. 데이터 가공 및 파악
```{r pressure, echo=FALSE}
#1. Benning
data <- birth_income %>% mutate(ageg = ifelse(age < 30, "young", ifelse(age < 60, "middle", "old")))
head(data)
table(data$ageg)  
# middle    old  young 
#   3349    801    484 


#2. avg 파악
avg <- data %>% group_by(ageg) %>%
  summarise(mean = mean(income))
ggplot(data=avg, aes(x=ageg, y=mean, fill = mean)) + geom_col() + theme_minimal()
# 연령대에 맞게 순서 바꾸기
ggplot(data=avg, aes(x=ageg, y=mean, fill = mean)) + geom_col() + theme_minimal() + scale_x_discrete(limits = c("young", "middle", "old"))

```

### b. ONE WAY ANOVA 
```{r pressure, echo=FALSE}
#정규분포 확인
result_column = data$income
reason_column = data$ageg
data_name = data

result = aov(result_column ~ reason_column, data = data_name)
shapiro.test(resid(result))
#p-value <= 0.05. 정규분포X -> kruskal.test
             
kruskal.test(result_column ~ reason_column, data = data_name)
#	p-value <= 0.05. 통계적으로 집단들 사이엔 유의미한 차이가 존재
library(pgirmess)
kruskalmc(result_column, reason_column)
#세 집단 모두 서로서로 차이가 있음을 확인.
```





## 4. 연령대와 성별에 따른 월급 차이
# 원인 : 연령대(명목), 성별(명목) / 결과 : 월급(연속)
# 분석방법 : Two-way ANOVA
# 월급은 결측치가 있으니 전처리에서 결측치 제거 후 시행
# 연령대를 지정해줘야하니 Benning이 필요

### a. 데이터 가공 및 파악
```{r pressure, echo=FALSE}
#1. 데이터 가공
df <- welfare %>% mutate(age = 2015 - birth + 1) %>%
  mutate(ageg = ifelse(age < 30, "young", ifelse(age < 60, "middle", "old"))) %>%
  select(age, ageg, sex, income) %>%
  filter(!is.na(income))

df$sex <- ifelse(df$sex == 1, "Male", "Female")
head(df)
str(df)


#2. 연령대와 성별에 따른 월급 평균
avg <- df %>% group_by(ageg, sex) %>% summarise(mean = mean(income))
ggplot(data = avg, aes(ageg, mean, fill=sex)) + geom_col() + scale_x_discrete(limits = c("young", "middle", "old"))
ggplot(data = avg, aes(ageg, mean, fill=sex)) + geom_col(position = "dodge") + scale_x_discrete(limits = c("young", "middle", "old"))
avg1 <- df %>% group_by(age, sex) %>% summarise(mean = mean(income))
ggplot(data = avg1, aes(age, mean, col=sex)) + geom_line()
```

### b.TWO WAY ANOVA